【裁判字號】    98,上訴,1237
【裁判日期】    990225
【裁判案由】    殺人
【裁判全文】
臺灣高等法院臺南分院刑事判決
上  訴  人  臺灣雲林地方法院檢察署檢察官
被      告  丁○○
選任辯護人  李建忠  律師(扶助律師)
上列上訴人因被告殺人案件，不服臺灣雲林地方法院98年度重訴
字第7號中華民國98年11月3日第一審判決（起訴案號：臺灣雲林
地方法院檢察署98年度偵字第1544號），提起上訴，本院判決如
下：
    主      文
原判決撤銷。
丁○○殺人未遂，處有期徒刑肆年，扣案刈草刀一把沒收，並於
刑之執行完畢或赦免後，令入相當處所施以監護伍年；又殺人，
處有期徒刑拾貳年，扣案刈草刀一把沒收，並於刑之執行完畢或
赦免後，令入相當處所施以監護伍年；又殺人未遂，處有期徒刑
貳年陸月，扣案刈草刀一把沒收，並於刑之執行完畢或赦免後，
令入相當處所施以監護伍年；應執行有期徒刑拾柒年，扣案刈草
刀一把沒收，並於刑之執行完畢或赦免後，令入相當處所施以監
護伍年。
    事      實
一、丁○○患有妄想型精神分裂症，又未規則接受治療，以致精
    神症狀反覆發作，本件行為時因精神障礙，致依其辨識而行
    為之能力，有顯著減低之情況。緣其居住於雲林縣斗六市○○路290巷35弄6號，劉秀鳳則在隔壁即同巷弄4號經營龍翔
    印刷廠，雇用吳爭諺、乙○○、丙○○等三名員工，3人平
    時均在工廠內印刷，與丁○○互無交情、來往。民國(下同)
    98年03月19日，因乙○○發現其所駕駛，停放於印刷廠門外
    之自小客車左後照鏡無故脫落，乙○○於是向吳爭諺、丙○○表示，其懷疑可能係人為因素造成。適為隔鄰之丁○○所
    聽聞，丁○○認乙○○懷疑該後照鏡係其所破壞，為此心生
    不滿，並於98年3月20日上午9時10分許，前往龍翔印刷廠持
    續拍打玻璃門，欲找乙○○理論。乙○○等人不堪其擾，即
    隨身攜帶掃把防身前往應門，丁○○見乙○○等人持有掃把
    ，即轉身返回住處，待其持掃把前來時，因乙○○等人已將
    玻璃門窗緊閉，丁○○於是以掃把敲打玻璃門，並在門外叫
    囂，要乙○○等人開門，乙○○等人仍不敢開門，此時丁○○氣憤難消，遂萌殺機，乃出外購買犯罪工具即刈草刀。丙○○唯恐事情僵持不下，於是撥打電話，向人在中南路290
    巷另一處辦公室之劉秀鳳表示遭丁○○惡意騷擾等事，劉秀
    鳳隨即撥打雲林縣警察局斗六分局長安派出所電話，要求員
    警到場處理，嗣員警張純正到場，丁○○適正自外購買刈草
    刀回來，張純正即應劉秀鳳之要求，告誡丁○○勿再拍打玻
    璃門為騷擾之行為，丁○○不置可否隨即進入其住處。而劉
    秀鳳見丁○○外出購買刈草刀，即提醒吳爭諺等人務必注意
    安全，而丁○○見吳爭諺等人居然向員警投訴，心更憤怒，
    其明知持銳利之刈草刀朝他人之身體揮砍（刀柄為鐵製，長
    23.5公分，刀幅寬9.5公分，刀刃鋒利），會造成他人肢體
    斷裂、嚴重出血及死亡之結果，竟仍於98年3月20日17時5分
    許，隱蔽在其住處鐵門後，趁吳爭諺、丙○○、乙○○等人
    在該印刷廠穿鞋準備下班而不注意之際，持其所購買之銳利
    刈草刀，自其住處鐵門後衝出，適為吳爭諺所發現，即提醒
    當時背對著丁○○坐在機車上之丙○○，丙○○回頭見丁○○持銳利刈草刀正朝伊之方向自右上方往左下方揮砍，即馬
    上加足馬力騎車往35弄路口（即290巷方向）逃離，始倖免
    於難。丁○○見目的無法達成，罵了一聲「幹」後，復另行
    起意，亦基於殺人之犯意，揮該銳利之刈草刀攻擊當時蹲在
    印刷廠前穿鞋子之乙○○，吳爭諺馬上出聲警示，乙○○即
    拔腿狂奔，逃跑過程中，乙○○雖曾在該五金行旁邊拿取一
    把掃帚竹柄自衛，惟仍被丁○○砍傷數處，致乙○○左後方
    臀腰部受有深層刀傷（此部分在送醫後，經醫師為皮瓣及肌
    肉修補手術，縫補11針），丁○○見乙○○與吳爭諺往35弄
    路底方向逃跑，即持刀在後追趕，並一邊咒罵：「還叫警察
    來」等語，嗣乙○○因臀部遭丁○○砍傷，奔跑時一時重心
    不穩而跌倒在地，丁○○見狀立即揮刀攻擊轉身面向他之乙○○，乙○○雖以雙手奮力格檔，右腿小腿肚、左胸口仍受
    有淺層刀傷，鼠蹊部、左側肋骨部位亦受有挫傷等傷害，而
    原奔跑在前之吳爭諺見狀，乃轉身以不詳方式攻擊丁○○，
    欲分散丁○○對於乙○○之注意。丁○○不堪挑釁，隨即又
    另行基於殺人之犯意，持刀追砍吳爭諺，致吳爭諺右中指中
    間指節背側、無名指側分別受有1.5乘以1公分之擦傷，右無
    名指中間指節、小指側受有0.5乘以0.3公分之擦傷，右肩頂
    側受有7乘以2、3乘以1.5公分，呈L型排列、皮下肌肉內俱
    出血之瘀傷，待吳爭諺逃至35弄21號誠實五金行前騎樓時，
    見該店老闆李誠訓所有拖把放置於21號與23號共用壁，即持
    以抵抗丁○○，惟仍不敵身材高大之丁○○及其所持刀刃鋒
    利刈草刀之攻擊，所持用之拖把亦遭丁○○砍斷，吳爭諺轉
    身欲逃離之際，且遭丁○○自其右腳膝蓋骨下方6公分及內
    側5公分處砍入，至外上方膝蓋骨上方10公分及外側4公分處
    砍出，一刀砍斷右脛骨上段及膝膕動脈和靜脈，致吳爭諺鮮
    血狂噴，而當場倒臥血泊中，詎丁○○見此仍未終止其熾盛
    之殺意，雖吳爭諺口喊叫救護車、叫救護車等語而向其求救
    ，其仍拒絕通報救護單位，亦未對吳爭諺施以任何救助，反
    而於轉身時，見到乙○○已利用其與吳爭諺纏鬥時，自不詳
    地點拾得掃帚木柄自衛，並作勢欲衝向前對抗他時，復持刀
    衝向當時人站在23號、25號騎樓前之乙○○，並以銳利刈草
    刀朝乙○○胸前揮砍，為乙○○以該掃帚木柄即時格擋，始
    倖免於難，此時乙○○見所持木柄已經遭砍裂，唯恐自己遭
    受不測，隨即轉身欲往35弄向口方向逃離，丁○○見狀，復
    又揮刀砍殺乙○○，雖未命中乙○○後背，仍削下乙○○左
    後臂肌肉（此部分在送醫後，經醫師為皮瓣及肌肉修補手術
    ，縫補28針）致乙○○當場血流如注，惟丁○○仍未因此善
    罷干休，復持該銳利之刈草刀追躡於乙○○之後，而與利用
    停放於35弄13號前之17917-UJ號自小客車掩護之乙○○隔車
    對恃，意欲繼續攻擊乙○○，嗣因見附近鄰居出面制止，丁○○始悻悻然提刀返回其住處，於返回住處後，亦未通報救
    護單位前來，致吳爭諺因傷及動脈，流血過多而低血容性休
    克，於附近鄰居通報救護車到場前，即已失去生命跡象而死
    亡。而乙○○見丁○○返回住處，即返回探視吳爭諺，見吳
    爭諺遭丁○○砍斷右腳，隨即負傷奔回劉秀鳳位於290巷之
    辦公室求救，經劉秀鳳將吳爭諺緊急送醫輸血、手術，始倖
    免於難。
二、案經丙○○、乙○○、吳爭諺之父甲○○訴由雲林縣警察局
    斗六分局報請台灣雲林地方法院檢察署檢察官偵查起訴。
    理      由
壹、程序方面：
    按被告以外之人於審判外之陳述，雖不符刑事訴訟法第一百
    五十九條之一至第一百五十九條之四之規定，而經當事人於
    審判程序同意作為證據，法院審酌該言詞陳述或書面陳述作
    成時之情況，認為適當者，亦得為證據，刑事訴訟法第一百
    五十九條之五第一項定有明文。其立法意旨在於傳聞證據未
    經當事人之反對詰問予以核實，原則上先予排除。惟若當事
    人已放棄反對詰問權，於審判程序中表明同意該等傳聞證據
    可作為證據，基於尊重當事人對傳聞證據之處分權，及證據
    資料愈豐富，愈有助於真實發見之理念，且強化言詞辯論主
    義，使訴訟程序得以順暢進行，上開傳聞證據亦均具有證據
    能力。當事人於審判程序同意作為證據，法院審酌該言詞陳
    述或書面陳述作成時之情況，認為適當者，亦得為證據。查
    本件檢察官、被告、辯護人於言詞辯論終結前，對於下述本
    院採為認定犯罪事實依據之各項供述及書面證據之證據能力
    及對於卷附各傳聞證據之證據能力，均未聲明異議，復經本
    院於審理時逐一提示予檢察官、被告、辯護人表示意見，檢
    察官、被告、辯護人對於本院所為之提示，就證據能力方面
    並無爭執，且本院審酌該等證據之取得過程並無瑕疵，與本
    案待證事實間復具有相當之關聯性，經本院審酌上開證據並
    無顯不可信之情況，採納該等證據自無礙被告於程序上之彈
    劾詰問權利，而認上開證據合於刑事訴訟法第一百五十九條
    之四及第一百五十九條之五等規定，是以之為本案證據並無
    不當，自得採為本件認定事實之基礎，至於證明力如何，則
    為本院自由裁量、判斷之範圍，合先敘明。
貳、實體方面：
一、訊據被告丁○○固坦承於上開時、地，持刈草刀攻擊在35弄
    4號印刷廠工作之丙○○、乙○○、吳爭諺，惟矢口否認有
    何殺人之犯意，辯稱是丙○○等人先向他叫囂，他一時找不
    到其他工具，所以才會拿要去蓋鐵皮屋使用之刈草刀前去教
    訓死者等人，他是用刀背攻擊丙○○等人，但後來因為死者
    吳爭諺喊說叫救護車，他才知道他是以刀刃方攻擊他，後來
    乙○○反擊他，他把乙○○打到棍子斷掉，乙○○躲到車子
    後面時，因為乙○○說要叫救護車，他才知道乙○○也被他
    用刀刃打到云云。選任辯護人則主張被告丁○○坦承有傷害
    被害人之行為，惟應無殺人之犯意，且其患有精神分裂症，
    精神狀態已達到精神耗損之程度，有妄想型精神病云云。經
    查：
  (一)被告丁○○有於上開時地持銳利之刈草刀分別砍殺丙○○、
    乙○○、吳爭諺三人，致乙○○右腿小腿肚、左胸口仍受有
    淺層刀傷，鼠蹊部、左側肋骨部位亦受有挫傷等傷害，及又
    以該銳利之刈草刀削下乙○○左後臂肌肉（此部分在送醫後
    ，經醫師為皮瓣及肌肉修補手術，縫補28針）致乙○○當場
    血流如注，並致吳爭諺右中指中間指節背側、無名指側分別
    受有1.5乘以1公分之擦傷，右無名指中間指節、小指側受有
    0.5乘以0.3公分之擦傷，右肩頂側受有7乘以2、3乘以1.5
    公分，呈L型排列、皮下肌肉內俱出血之瘀傷及丁○○又自
    其右腳膝蓋骨下方6公分及內側5公分處砍入，至外上方膝蓋
    骨上方10公分及外側4公分處砍出，一刀砍斷右脛骨上段及
    膝膕動脈和靜脈，致吳爭諺鮮血狂噴，而當場倒臥血泊中死
    亡，因被害人丙○○即時閃避逃離始未遭砍到等事實，業據
    被害人丙○○、乙○○指述甚詳，並有現場蒐證照片10張、
    現場勘驗筆錄、現場蒐證光碟、拖把乙支、刈草刀乙把、被
    告丁○○案發當時所穿著之衣服、鞋、褲等扣案可資佐證，
    亦經被告丁○○於警詢、偵查、原審及本院審理中供承確有
    持刀砍傷被害人乙○○、吳爭諺及未砍到被害人丙○○等之
    事實，是此部分應堪認為真實。
  (二)被告丁○○雖否認其有殺人之故意，稱僅欲教訓告訴人等云
    云，惟刑法上殺人未遂與傷害之區別，應就被告內心真意求
    之，惟此項真意之認定，須斟酌行為人與被害人之關係、衝
    突之起因、行為人所使用之器械、下手力道之輕重、被害人
    受傷情形等因素綜合判斷之。本件被告因懷疑被害人乙○○
    誣指其破壞乙○○車輛之後照鏡，而於案發當日上午2次前
    往告訴人等工作之印刷廠叫囂，嗣經劉秀鳳報警，長平派出
    所員警張純正因此到場瞭解等情，除據被告坦承，並經證人
    丙○○、乙○○、劉秀鳳結證屬實，且有長平派出所員警工
    作紀錄簿影本乙份在卷可按，足徵被告與被害人間並非毫無
    怨隙。而被告於追擊告訴人乙○○時，且唸唸有詞稱：「還
    叫警察來」等語，已據證人乙○○於偵訊時結證明確。以被
    告僅係於98年3月19日偶然聽聞乙○○指稱所有車輛可能係
    遭人為破壞等，即懷疑乙○○影射係其所為，並於翌日持續
    拍打印刷廠玻璃門尋釁，則其於尋釁不成後，遭劉秀鳳等人
    報警處理，並經員警當面告誡，所受刺激，自非欠缺理性之
    被告一時所可排解，是其對乙○○3人顯有殺人行兇之動機
    。
  (三)又被告所持以行兇之刈草刀，刀柄為鐵製，長23.5公分，刀
    幅寬9.5公分，刀刃鋒利，為斬除高大草本植物、木本植物
    所用，以之攻擊他人血肉之軀，足以造成重大傷亡，剝奪人
    命，為一般人所得認識，雖被告有精神障礙，惟被告於審理
    中應對答話及就本案之辯解仍與正常人無異，是以持上開銳
    利之刈草刀，以之攻擊他人血肉之軀，足以造成重大傷亡，
    亦應為被告所明知。而被告既坦承於案發當日上午，曾持掃
    把前往印刷廠騷擾，並經證人丙○○、乙○○證述屬實，則
    其住處自非無掃把等物，可以作為攻擊之器具。乃被告竟選
    擇使用殺傷力強大之刈草刀，事後辯稱並無殺人之犯意，委
    難置信。再查，被告雖主張係以刀背攻擊乙○○等人云云，
    惟乙○○於第一時間即遭被告割傷左臀，已據證人即被害人
    乙○○結證明確，並有佛教慈濟綜合醫院大林分院（下稱大
    林醫院）診斷證明書乙紙及相片二張附卷可參。且被害人人
    乙○○與吳爭諺確因被告之攻擊，受有前開事實欄所示之挫
    傷及割傷，亦有蒐證照片16張、大林醫院診斷證明書、台灣
    大學醫學院附設醫院雲林分院抵院前死亡病患法醫參考資料
    表、相驗及解剖照片62張、紀錄光碟2只存卷可參，足徵被
    告所辯其係以刀背攻擊被害人等，無非臨訟卸責之詞，顯難
    令人置信。
  (四)再依前述照片及紀錄光碟顯示，被害人乙○○左胸口、左手
    前臂後側、左臀、小腿肚等處，均受有深淺層度不一之刀傷
    ，足徵被告行兇時，並非如其所辯，僅攻擊對生命衝擊較小
    之四肢，以被害人乙○○於丙○○等人警示，而即時閃避之
    情形下，尚遭被告以刈草刀割傷臀部皮肉，並於逃跑之際，
    為被告削下大片左手前臂後側皮肉等情研判，如其於當時未
    即時閃避，遭受攻擊之部位，必然是負責保護神經系統脊椎
    之背部，且所為抵禦如有閃失，所受之傷害，亦非僅是左胸
    口之淺層刀傷，而當是足以割斷主動脈之致命傷害。是被告
    辯稱並未攻擊要害云云，殊非可採。
  (五)又被告自承砍斷乙○○持以自衛用之木柄，有被告偵訊筆錄
    在卷可按，核與證人乙○○證稱：所持木棍遭被告砍到，而
    整個裂開等語相符，自堪信為真實，徵諸扣案被害人吳爭諺
    抵禦用之拖把，亦遭被告以刈草刀砍斷，並被害人吳爭諺之
    右腳，係遭被告一刀砍斷，有法務部解剖報告書、鑑定報告
    書各乙份及前述相驗、解剖照片存卷可佐，足徵被告下手力
    道之猛烈與殺意之熾盛，是其辯稱並無殺人之犯意云云，應
    係避重就輕之詞，亦難置信。
  (六)綜上所述，以被告屢屢乘被害人不即防備及背向時加以攻擊
    ，攻擊舉動並未刻意避開被害人人體重要部位，且下手之程
    度有增無減，對於被害人等之攻擊次數無從估算，致被害人
    受有多處傷勢，並下手力道兇殘等情狀綜合觀察，顯示被告
    行兇時加害被害人等之意欲甚堅，則其明知以銳利之刈草刀
    揮砍，有使被害人丙○○、乙○○、吳爭諺等人發生死亡之
    結果，仍執意為之，其殺人之直接故意，已甚明確。而被害
    人乙○○、吳爭諺卻因被告之攻擊行為受有前述傷害，被害
    人吳爭諺且因被告未於第一時間施以急救，而發生死亡結果
    ，亦有檢察官相驗屍體證明書在卷可按，足認被害人吳爭諺
    之死亡，與被告行為確有相當因果關係。而被害人乙○○因
    急救始倖免於難，而被告丁○○亦持上開銳利之刈草刀朝被
    害人丙○○砍殺，因丙○○閃避及即時逃跑，始未被砍到，
    惟被告就持刀揮砍丙○○部分，既已著手於犯罪之實行，雖
    未發生死亡之結果，仍應負殺人未遂之犯行。是被告明知所
    持銳利之刈草刀砍向人之身體部位，足以致人於死，仍揮刀
    砍殺，其有殺人之犯意已甚為灼然，是被告所辯無殺人之故
    意，實屬事後圖減刑責之詞，委不足採，其有上開犯行，事
    證明確，堪以認定。
二、再按殺人與傷害之區別，應以有無殺意為斷，其受傷之多寡
    及是否為致命部位，輕重如何，有時雖可藉為認定有無殺意
    之參考，究不能據為絕對標準，最高法院著有18年上字第13
    09號及19年上字第718號判例可資佐參。而殺人未遂之成立
    ，以有殺害他人生命之故意，著手於殺人之實行而未發生死
    亡之結果為要件；倘無使人喪失生命之故意，僅在使其身體
    、健康受到傷害，則為傷害罪。故殺人未遂、傷害之區別，
    端賴行為人行為時，究出於殺人或傷害之犯意而定，至殺人
    犯意之存否，雖係隱藏於行為人內部主觀之意思，然被害人
    傷痕之多寡、受傷處所是否即為致命部位、傷勢輕重程度、
    加害人下手情形所用兇器為何，並與被害人曾否相識、有無
    宿怨等情，雖不能執為區別殺人與傷害之絕對標準，要非不
    得盱衡審酌事發當時情況，觀其行為動機，視其下手情形、
    用力輕重、砍向部位之手段，佐以其所執兇器、致傷結果、
    與被害人之關係暨行為後之情狀等予以綜合觀察論斷，本件
    被告丁○○所使用之兇器即銳利之刈草刀係為了行兇而臨時
    購買，該兇器銳利無比，無論砍向身體之何部分，均足以砍
    斷身體部位之器官、血管及動脈等致命之可能，此並應為被
    告所明知，是本件被告確有殺人之犯意，已無疑義。
三、核被告丁○○就殺害被害人吳爭諺所為，係犯刑法第271條
    第1項之殺人既遂罪。就砍殺被害人乙○○、丙○○所為，
    均已著手於犯罪之實行而不遂，此部分均係犯刑法第271條
    第2項之殺人未遂罪，並依未遂犯之規定減輕其刑。被告所
    犯上開三罪間，被害客體不同，顯係基於個別犯意另行起意
    而為，應分論併罰。
四、又本件經原審將被告丁○○囑託財團法人佛教慈濟綜合醫院
    大林分院指派醫師對被告進行精神鑑定，受託鑑定的醫師除
    原審提供的資料，又參考了被告在台灣雲林看守所的管理紀
    錄、服藥紀錄、社會工作紀錄，也電話詢問了被告的前妻陳
    麗雅，並對被告本人進行精神狀態檢查、心理測驗，心理測
    驗報告結果「蔡員自我中心及誇大的自我價值感大大影響其
    決定和行為，有可能將過失外推或否認，個案較容易有控制
    能力的問題，現實測試的能力可能會意念及精神症狀的干擾
    而嚴重損害，容易有錯誤的判斷，不易從錯誤中學習，所以
    會重複犯罪。因此須考慮藥物治療。」精神科診斷為「精神
    分裂症，妄想症。」鑑定結果為「蔡員94年5月4日、94年5
    月13日、94年5月20日前往義大醫院就醫及98年3月20日持刀
    砍人皆受其幻覺及妄想所致，故其行為時因其精神障礙之原
    因，致其辨識而行為之能力顯著降低。與蔡員衝突之3人平
    日互無交往，蔡員有殺人之故意，究其原因在於其關係妄想
    及被害妄想所導致。包括：(一)蔡員聽聞到其衝突之3人說小
    客車後照鏡被破壞，其關係妄想認為對方是指控他，而於隔
    天去騷擾對方。(二)老闆劉秀鳳通知警方協助處理，而更加重
    其妄想意念，故在98年3月20日隱蔽在住處鐵門後及追擊乙○○時，會喊：『還叫警察』，表蔡員妄想使得無法與人溝
    通及脫離現實感。蔡員為一妄想型精神分裂症患者，又未規
    則接受治療，以致精神症狀反覆發作，目前妄想症狀持續致
    現實感受損，判斷力不佳。但因無病識感及僵化思考而致藥
    物停用，極有可能重複發作。故建議促請其家人協助蔡員就
    醫或提供長期安置機構，長期追蹤治療其精神症狀及功能復
    健。經臨床精神鑑定研判，蔡員目前精神狀態已達心神耗損
    之程度」（原審卷第93-96頁），是本件被告行為時因精神
    障礙致其依其辨識而行為之能力，顯著減低，則被告所犯上
    開三罪均依刑法第十九條第二項減輕其刑（其中所犯殺人未
    遂部分則遞減其刑）。
五、原審對被告丁○○予以論罪科刑，並就被害人乙○○部分，
    依傷害人之身體，量處有期徒刑貳年；又就被害人吳爭諺部
    分，依傷害人之身體，因而致人於死，量處有期徒刑拾年，
    ；並定應執行刑為有期徒刑拾壹年，並於刑之執行完畢或赦
    免後，令入相當處所施以監護伍年及就被訴對丙○○殺人未
    遂部分諭知無罪云云，固非無見。惟查：（一）本件被告丁○○持銳利之刈草刀對被害人丙○○、乙○○、吳爭諺砍殺
    ，因被害人丙○○閃避得宜，致未砍到，被害人乙○○被砍
    傷數處，經送醫急救，始脫離險境，而被害人吳爭諺則遭砍
    殺當場死亡，則本件被告丁○○顯有殺人之犯意，惟原審卻
    認被告僅有傷害之犯意，顯有未洽。（二）又本件被告係以
    殺人之犯意為之，因此被害人丙○○部分，雖未遭被告砍到
    ，但被告手持銳利之刈草刀朝被害人丙○○之身體揮砍，已
    著手於殺人犯罪之實行，屬殺人未遂，惟原審卻以無處罰傷
    害未遂犯云云，而對被告就被害人丙○○部分為無罪之諭知
    ，亦有未洽。檢察官上訴意旨，亦執此指摘原判決就被告依
    傷害之犯意論處不當云云，為有理由，自應由本院將原判決
    撤銷改判。爰審酌被告不思以正當管道解決糾紛，僅因細故
    ，即持刈草刀暴力相向，趁被害人乙○○、丙○○不即防備
    ，即下手攻擊，雖被害人閃避得宜始未被砍傷，惟其手段低
    劣，見被害人吳爭諺、乙○○負傷流血，仍不思終止犯行，
    施行救護，猶任令吳爭諺倒臥血泊中出血過多致死，並繼續
    追擊乙○○，泯滅人性，行徑令人髮指，且於犯後否認有殺
    人之犯意，一再飾詞狡辯，顯無悔改之意，而被害人吳爭諺
    年僅23歲，即失去性命，其母於第一時間到場，目睹吳爭諺
    出血而死，哀痛逾恆，及審酌被告被告沒有犯罪前科，此有
    被告前案紀錄表一件可證，雖然受到精神分裂症發作所牽絆
    ，然而乙○○受傷嚴重，吳爭諺甚至當場死亡，後果非常悽
    慘，事後雖然當庭與被害人乙○○、吳爭諺的父母達成和解
    ，惟未能支付分文等一切情狀，分別量處如主文第二項所示
    之有期徒刑肆年（對被害人乙○○殺人未遂部分）、有期徒
    刑拾貳年（對被害人吳爭諺殺人既遂部分）、有期徒刑貳年
    陸月（對被害人丙○○殺人未遂部分），並定應執行刑為有
    期徒刑拾柒年。又檢察官起訴書就被害人乙○○殺人未遂部
    分求處有期徒刑20年，就被害人吳爭諺殺人既遂部分求處無
    期徒刑，就被害人丙○○殺人未遂部分求處有期徒刑五年云
    云，本院認尚嫌過重，併予說明。
六、扣案的刈草刀一把，為被告所有供其為本案上述犯罪所用的
    物品，業經被告在警察詢問時、檢察官訊問時、原審及本院
    審理時所承認，爰併予宣告沒收。
七、受託鑑定之慈濟醫院醫師建議讓被告就醫或提供長期安置機
    構，而本院亦認為，依被告之情狀，足認有再犯之虞，且有
    危害公共安全之虞，因而依刑法第87條第2項、第3項規定，
    對被告併於刑之執行完畢或赦免後，應令入相當處所施以監
    護5年。
據上論結，應依刑事訴訟法第369條第一項前段、第364條、第29
9條第一項前段，刑法第271條第1項第2項、第25條第2項、第19
條第2項、第38條第1項第2款、第51條第5款、第87條第2項、第3
項，判決如主文。
本案經檢察官李傳來到庭執行職務。
中    華    民    國    99    年    2     月    25    日
                  刑事第七庭    審判長法  官  李文福
                                      法  官  陳顯榮
                                      法  官  顏基典
以上正本證明與原本無異。
如不服本判決應於收受送達後10日內向本院提出上訴書狀，其未
敘述上訴理由者，並得於提起上訴後10日內向本院補提理由書（
均須按他造當事人之人數附繕本）「切勿逕送上級法院」。
                                      書記官  呂嘉文
中    華    民    國    99    年    2     月    25    日
【附錄】本判決論罪科刑法條：
中華民國刑法第271條第1項、第2項：
（普通殺人罪）
殺人者，處死刑、無期徒刑或10年以上有期徒刑。
前項之未遂犯罰之。
刑法第87條（監護處分）：
因第十九條第一項之原因而不罰者，其情狀足認有再犯或有危害
公共安全之虞時，令入相當處所，施以監護。
有第十九條第二項及第二十條之原因，其情狀足認有再犯或有危
害公共安全之虞時，於刑之執行完畢或赦免後，令入相當處所，
施以監護。但必要時，得於刑之執行前為之。
前二項之期間為五年以下。但執行中認無繼續執行之必要者，法
院得免其處分之執行。

司法院資訊處製作；財團法人民間司法改革基金會備份。
